【裁判字號】    95,台非,48
【裁判日期】    950302
【裁判案由】    恐嚇取財等罪
【裁判全文】
最高法院刑事判決                九十五年度台非字第四八號
    上  訴  人  最高法院檢察署檢察總長
    被      告  甲○○
                        巷25號3樓（另案在台灣桃園監獄執
                        行）
上列上訴人因被告恐嚇取財等罪案件，對於台灣桃園地方法院九
十三年七月十二日第一審確定判決（九十三年度訴緝字第六三號
，起訴案號：台灣桃園地方法院檢察署九十一年度偵緝字第一三
一、一三七號），認為違背法令，提起非常上訴，本院判決如下
：
    主  文
原判決撤銷。
甲○○以脅迫使人行無義務之事，處有期徒刑伍月；又意圖為自
己不法之所有，以恐嚇使人將本人之物交付，未遂，處有期徒刑
捌月，應執行有期徒刑壹年。
    理  由
非常上訴理由稱：「按受有期徒刑之執行完畢，或受無期徒刑或
有期徒刑一部之執行而赦免後，五年以內再犯有期徒刑以上之罪
者，為累犯，加重其刑至二分之一，刑法第四十七條規定甚明。
被告於九十三年間因竊盜案件經台灣桃園地方法院判處有期徒刑
十月確定，並於同年十二月十三日執行完畢，有全國刑案資料查
註表一份可參；本件被告所犯強制及恐嚇取財未遂犯行之犯罪時
間係在九十年六月十八日起至同年七月二十三日止其所犯竊盜案
件尚未執行完畢，且經查被告前亦未有其他案件經執行完畢，有
法務部全國檢察官線上查詢刑案人犯在監所最新資料報表一紙足
查，是被告所犯強制及恐嚇取財未遂等案件，自無累犯之適用，
本件台灣桃園地方法院誤為累犯而判決，而台灣高等法院誤維持
原審判決以程序理由駁回上訴，揆諸首開說明，顯有判決適用法
則不當之違法。案經確定，爰依刑事訴訟法第四百四十一條、第
四百四十三條提起非常上訴，以資糾正」等語。
本院按判決不適用法則或適用不當者，為違背法令，刑事訴訟法
第三百七十八條定有明文。又科刑之確定判決，其宣示之主文，
與所載之事實及理由，前後必須互相一致，且須與卷內之證據資
料相適合，否則即屬理由矛盾，而判決理由矛盾，如致適用法令
違誤，即屬於判決違背法令，自得據以提起非常上訴。本件原判
決認被告有其事實欄所載之犯行，適用刑法第三百零四條第一項
、第三百零五條、第三百零二條第一項、第三百四十六條第一項
、第三項、第五十五條、第四十七條、第二十六條前段，罰金罰
鍰提高標準條例第一條前段，於主文諭知「甲○○以脅迫使人行
無義務之事，累犯，處有期徒刑伍月；又意圖為自己不法之所有
，以恐嚇使人將本人之物交付，未遂，累犯，處有期徒刑捌月，
應執行有期徒刑壹年」，但事實欄並未記載被告構成累犯之事實
，理由欄亦僅引用刑法第四十七條關於累犯之規定，既未說明成
立累犯之論據，亦未依累犯規定加重其刑，已有主文與事實、理
由相互矛盾之違誤，且依卷附之被告全國前案紀錄表，被告於本
件犯罪時間民國九十年六月十八日及同年七月二十三日之前，未
曾受有期徒刑執行完畢之記載，原判決關於累犯部分，顯與卷內
資料不相符合，亦有證據上理由矛盾之違法。上開違法，原判決
不應適用刑法第四十七條累犯之規定而適用，並於主文為累犯之
諭知，顯致適用法令違誤而於判決有影響，自屬判決違背法令。
案經確定，非常上訴意旨執以指摘，洵有理由，且皆對被告不利
，應由本院予以撤銷另行判決，並就使人行無義務之事及恐嚇取
財二罪所處有期徒刑，定其應執行之刑，以資救濟。
據上論結，應依刑事訴訟法第四百四十七條第一項第一款，刑法
第三百零四條第一項、第三百零五條、第三百零二條第一項、第
三百四十六條第一項、第三項、第五十五條、第二十六條前段，
罰金罰鍰提高標準條例第一條前段，判決如主文。
中    華    民    國  九十五  年    三    月    二    日
                      最高法院刑事第八庭
                          審判長法官  張  淳  淙
                                法官  張  春  福
                                法官  呂  丹  玉
                                法官  洪  昌  宏
                                法官  蔡  彩  貞
      本件正本證明與原本無異
                                      書  記  官
中    華    民    國  九十五  年    三    月    十    日
                                                   Ｍ
附錄：本件論罪法條
刑法第三百零四條第一項
以強暴、脅迫使人行無義務之事或妨害人行使權利者，處三年以
下有期徒刑、拘役或三百元以下罰金。
同法第三百零五條
以加害生命、身體、自由、名譽、財產之事，恐嚇他人致生危害
於安全者，處二年以下有期徒刑、拘役或三百元以下罰金。
同法第三百零二條第一項
私行拘禁或以其他非法方法，剝奪人之行動自由者，處五年以下
有期徒刑、拘役或三百元以下罰金。
同法第三百四十六條
意圖為自己或第三人不法之所有，以恐嚇使人將本人或第三人之
物交付者，處六月以上五年以下有期徒刑，得併科一千元以下罰
金。
以前項方法得財產上不法之利益，或使第三人得之者，亦同。
前二項之未遂犯罰之。


司法院資訊處製作；財團法人民間司法改革基金會備份。
